臺灣彰化地方法院刑事判決　　　　　　　　　　　　　九十三年度訴字第六五四號
　　公　訴　人　臺灣彰化地方法院檢察署檢察官
　　被　　　告　乙○○
右列被告因恐嚇取財案件，經檢察官提起公訴（九十三年度偵字第七五六號），本院
認有刑事訴訟法第二百七十三條之一第一項之情形，改依簡式審判程序判決如左：
        主  文
乙○○幫助意圖為自己不法之所有，以詐術使人將本人之物交付，處有期徒刑肆月，
如易科罰金以參佰元折算壹日。緩刑貳年。
        事  實
一、趙士閔因目前失業，而於民國九十二年十一月十七日，見自由時報廣告刊登收購
    存摺，雖可預見蒐集帳戶、存摺、印章、提款卡之不詳姓名、年籍之江姓成年男
    子，收購帳戶係為做為非法轉帳使用，或欲詐欺被害人使之將款項匯入該帳戶，
    嗣再提領一空，致使被害人及偵查機關無從追查，而其發生並不違乙○○之本意
    ，竟基於幫助該江姓男子遂行詐欺取財之不確定故意，於同年十一月月底某日依
    廣告刊登之電話號碼與對方之江姓男子聯絡，將其名下向溝仔郵局申請之帳號0
    00000－0－000000－0號帳戶之存摺、提款卡，在九十二年十一月
    月底某日十四時許，在彰化縣彰化市○○路文化中心前，賣予該江姓男子，並向
    該江姓男子取得現金新臺幣（下同）四千元。嗣該江姓男子於九十二年十二月十
    二日二十一時許，以電話向甲○○詐稱：伊是刑事組警察，其身分證號碼在歹徒
    手上，並要甲○○至提款機變換提款卡之密碼，以確保安全等語。致使甲○○因
    此陷於錯誤，而至提款機前依照指示操作提款機，甲○○之帳戶即因此匯出四萬
    零七百四十三元之款項，進入乙○○上開溝仔郵局之帳戶，俟九十二年十二月十
    九日八時三十分許，甲○○始發現伊的帳戶被提領四萬零七百四十三元，至此始
    知受騙，並報警處理而循線查獲上情。
二、案經彰化縣警察局彰化分局報請臺灣彰化地方法院檢察署檢察官偵查起訴，本院
    認有刑事訴訟法第二百七十三條之一第一項之情形，改依簡式審判程序審理。
        理  由
一、按除被告所犯為死刑、無期徒刑、最輕本刑為三年以上有期徒刑之罪或高等法院
    管轄第一審案件者外，於前條第一項程序進行中，被告先就被訴事實為有罪之陳
    述時，審判長得告知被告簡式審判程序之旨，並聽取當事人、代理人、辯護人及
    輔佐人之意見後，裁定進行簡式審判程序；除簡式審判程序及簡易程序案件外，
    第一審應行合議審判，刑事訴訟法第二百七十三條之一第一項、第二百八十四條
    之一分別定有明文。本件被告乙○○所涉係死刑、無期徒刑、最輕本刑為三年以
    上有期徒刑之罪或高等法院管轄第一審案件以外之罪，並於本院行準備程序時就
    被訴事實為有罪之陳述，本院合議庭依前揭規定，經評議結果，裁定改由一名法
    官獨任行簡式審判程序，先予敘明。
二、右揭犯罪事實，業據被告乙○○於警詢、偵查中及本院審理時坦承：伊知道江姓
    男子向伊購買帳號可能會去犯罪等語不諱，核與被害人甲○○於警詢、偵查中所
    為之指述情節相符。次按刑法上之故意，分為直接故意（確定故意）與間接故意
    （不確定故意），行為人對於構成犯罪之事實，明知並有意使其發生者，為直接
    故意；行為人對於構成犯罪之事實，預見其發生而其發生並不違背其本意者，為
    間接故意。且幫助犯之成立，以行為人主觀上認識被幫助者正欲從事犯罪或係正
    在從事犯罪，且該犯罪有既遂之可能，而其行為足以幫助他人實現構成要件者，
    即具有幫助故意，並不以行為人確知被幫助者係犯何罪名為必要。又近來詐欺取
    財均係利用他人帳戶做為所得財物之出入帳戶，迭經媒體廣為披載，況一般人對
    於自己之金融機構所用之個人身分證、印章、存摺、提款卡，均會妥為保管，其
    帳號亦會保密，以防被他人得知，而有被冒領或為其他非法使用之虞，被告係成
    年且有正常智力之人，竟提供其於前開過溝郵局之帳戶、存摺、提款卡等物，供
    予江姓男子使用，其對於上開帳戶將遭人做為詐欺取財犯行所得財物匯入及提領
    之工具使用，應足以有概括之認識，且可預見其發生。再按刑法第三十條規定：
    幫助他人犯罪者，為從犯，雖他人不知幫助之情者，亦同。從犯之處罰，得按正
    犯之刑減輕之。查被告提供上開帳戶、存摺、提款卡等予江姓男子使用，已如前
    述，足認被告有幫助他人詐欺取財之不確定故意。此外，復有查詢帳戶最近交易
    資料、詐騙帳戶通報警示、詐騙電話斷話簡便格式表、台南縣麻豆鎮調解委員會
    調解書等附卷可資佐證。足徵被告之自白與事實相符，本件事證業已明確，被告
    犯行堪以認定。
三、被告提供銀行帳戶、提款卡、存摺予他人供詐欺取財匯款使用，雖並未參與詐欺
    取款之行為，然其顯係以幫助之意思，參與詐欺取財構成要件以外之行為，為幫
    助犯，核被告所為，係犯刑法第三十條第一項、第三百三十九條第一項之幫助詐
    欺取財罪。又被告係幫助他人犯罪，應依刑法第三十條第二項之規定，減輕其刑
    。公訴人雖認該不詳姓名、年籍之江姓成年男子所犯係刑法第三百四十條之常業
    詐欺云云。然本件起訴事實僅詐騙被害人甲○○一人，檢察官亦未提出足以證明
    該江姓男子有常業詐欺之犯意，起訴法條容有誤會，惟起訴之社會基本事實相同
    ，本院自得變更法條為刑法第三百三十九條第一項之詐欺取財罪審理之。又刑法
    第三百三十九條之罪，非屬洗錢防制法第三條之重大犯罪，被告雖有掩飾他人犯
    罪所得財物，然不符該法第二條所稱之洗錢，即無該法第九條第二項刑責之適用
    ，惟檢察官認此部分與詐欺取財罪部分有法條競合關係，不另為無罪之諭知，附
    此敘明。爰審酌被告之品性、擅自提供銀行帳戶供他人非法使用，助長社會犯罪
    風氣，且導致真正犯罪者逍遙法外，然念及被告本身並未實際參與本件詐欺取財
    犯行，責難性較小，且犯罪所得不多，及已與被害人達成民事和解（參卷附調解
書），被害人並表示不願追究，其犯後坦承犯行之態度等一切情狀，量處如主文
    所示之刑，並諭知易科罰金之折算標準，以示懲處。另上開過溝郵局帳戶之提款
    卡、存摺雖原為被告所有，然已賣予該江姓男子，已非被告所有，不另為沒收之
    諭知。又被告未曾受有期徒刑以上刑之宣告，此有臺灣高等法院被告全國前案紀
    錄表及臺灣彰化地方法院檢察署刑案資料查註紀錄表各一份在卷可憑，其因一時
    失慮，致罹刑典，犯後已與被害人達成和解，經此論罪科刑之教訓，應知所警惕
    而無再犯之虞，本院認所宣告之刑以暫不執行為適當，併予諭知緩刑二年，以勵
    自新。
據上論斷，應依刑事訴訟法第二百七十三條之一第一項、第二百九十九條第一項前段
、第三百條，刑法第三百三十九條第一項、第三十條、第四十一條第一項前段、第七
十四條第一款，罰金罰鍰提高標準條例第一條前段、第二條，判決如主文。
本案經檢察官黃玉琪到庭執行職務。
中      華      民      國      九十三      年      六    月    二十八  日
                                臺灣彰化地方法院刑事第一庭
                                    法      官  陳  秋  錦
右正本證明與原本無異。
如不服本判決，應於判決送達後十日內，向本院提出上訴狀（須附繕本）。
告訴人或被害人對於判決如有不服具備理由請求檢察官上訴者，其上訴期間之計算係
以檢察官收受判決正本之日期為準。
                                    法院書記官  于  淑  真
中      華      民      國      九十三      年      六    月    二十八  日
刑法第三百三十九條
意圖為自己或第三人不法之所有，以詐術使人將本人或第三人之物交付者，處五年以
下有期徒刑、拘役或科或併科一千元以下罰金。
以前項方法得財產上不法之利益或使第三人得之者亦同。
前二項之未遂犯罰之。
